# 委管案例咨询

提问人：五老峰 时间：2012-11-14 14:08:32
陈老师： 遇到一个委托管理的案例，某一家上市公司A打算收购一家公司B，A公司的大股东为自然人C，B公司是由上A上市公司的自然人股东C与另外一有法人股东D合资成立的。在B公司中D公司占60%股权，自然人C占40%的股权。
假设A收购B的协议 2011 年 12 月签订，协议明确为发行新股收购B公司100%股权，也同时约定了发行股份的数量。同时A公司与C自然人和D公司约定，从 2012 年 1 月 1 日开始，这家B公司就委托A公司管理，A公司可以控制B公司的财务与经营决策，B产生的利润也全部归A公司所有，如果发生亏损则由C和D承担。
2012 年度B公司产生了较好利润。
想向陈老师资询一下： 1 、这种情况下，B公司可以被纳入A公司的合并会计报表吗？如果可以，应如何进行会计报表合并呢？
2 、如果不能纳入合并会计报表范围，那么 2012 年度B公司的利润在A公司处理进行账务处理呢？ B公司 2012 年度的利润如果归A公司所有，对于C自然人原来应享有的40%部分，是不是在A公司账上应作资本公积呢？ 对于D公司原来享有的60%部分，在A公司账上是不是应作营业外收入呢？
3 、如果C自然人将自己享有的40%的利润交给A公司，B公司算不算对C自然人的利润分配，要缴纳个人所得税呢？
麻烦陈老师了，也请其他朋友帮助一下，谢谢！

回答人：chenyiwei
回复 五老峰 的帖子
这种交易可能比较麻烦，首先要确定：既然能够托管，为何不直接转让股权？另外，“B产生的利润也全部归A公司所有，如果发生亏损则由C和D承担”的不对等条款也很容易引发对于“不公允关联交易”的质疑，并且可能导致认为A实际并未承担B的经营风险；而且此时合并对价（A拟发行的新股）尚未支付。在此情况下，基于谨慎的考虑，可能不纳入合并范围的风险较小些，到实际完成新股发行后再并入。
在具备纳入合并范围的条件之前，各方应当在托管协议中明确约定托管费的支付方式和收取标准，收到托管费超过公允价值的差额部分要作为资本公积。考虑到C将来有很大可能会成为A的股东，因此C放弃的股利也可能需按权益性交易原则处理。对于托管服务的公允价值，我看到过有上市公司比照原先的财会[2001]64号文对委托经营的标准确定的，尽管不是完全合理，但可以参考。

提问人：五老峰 时间：2012-11-14 16:17:08
非常感谢陈老师！ 按照您的解答，如果被认定为托管费，应该企业间是要开具发票的吧，我想了两种方式： 第一种： 因为B公司可以被认定为是A公司的关联方，A公司对B公司进行托管，产生的净利润，A公司可以开具托管费发票给B公司，这样这部分收益就被从B公司转入到A公司。对于这部分托管费，在公允价值范围内，属于其他业务收入，超过公允价值的收益，则就被确认为资本公积。
但是对于B公司，如果将利润通过发票全部转到A公司，可能涉及到税收风险。
第二种 公允价值内的托管费通过开具发票从B公司转到A公司，剩余的利润作为利润分配，分别分配给C自然人和D公司，C自然人和D公司再捐赠给A公司，这时C自然人就会涉及到个人所得税，A公司和D公司也会涉及到企业所得税问题，这里A和D公司就会遇到重复征收企业所得税的问题。
不知您认为如何处理较好呢？

回答人：chenyiwei
你的分析基本合理，两种方案各有利弊，可根据具体情况选择。实质性的会计处理影响是一致的。

提问人：ggw666 时间：2012-11-14 22:22:12
我想补充一下，之所以A公司没有收购B公司的股权，可能是不想收购，而是想通过向C、D公司定向增发股份的形式来完成B公司的收购。 一、如果在没有股权收购的情况下合并报表，也就是协议控股，目前中国的海外上市公司基本上都是走这种模式，但国内这样处理的不多，如果想这样处理，需提前向交易所沟通。 能否这样做，我认为应达到以下条件： 1 、股权托管期内，B公司的董事需由A公司提名，由A公司提名的董事行使C、D公司行使的股东代表权。 2 、A公司董事在托管期内行使原股东章程规定的所有股东权利而不需要授权。除非是增减注册资本等公司要求需股东履行特殊表决权的除外。 3 、托管期结束，在A公司同意的前提下，原股东需按公允值将股权出售或通过增发的形式转让给A公司。 二、不合并风险较小，我的意见是尽量是在于B公司主管税务机关沟通的情况下尽可能开托管费的发票。A公司收到的公允价值的托管费一部分计入当期损益，超出公允价值与C相关的计入资本公积、与D相关的计入营业外收入。 按照公开发行证券的公司信息披露解释性公告第 1 号——非经常性损益（ 2008 ）的规定，托管费属非经常性损益。 以上仅为个人观点，不当之处切勿见怪。

回答人：chenyiwei
多数都赞同。但一、 3 中，出售或者转让的价格应当是依据原基准日的净资产价值确定，确保基准日之后被托管期间的损益实际上由托管方享有或者承担。

提问人：ggw666 时间：2012-11-15 09:30:15
回复 ggw666 的帖子
关于陈版以原基准日净资产确定转让价格，我的观点是，B公司净资产的变动一部分来自经营利润，一部分来自资产的增值（比如说房屋、土地托管期自然增值），而资产增值部分是不属于受托方。所以应以转让日公允值确定。

回答人：chenyiwei
如果基准日后的资产增值部分不属于受托方，则将表明受托方并未完整享有及承担净资产剩余权益上的风险和报酬，可能作为在此期间不具有控制权的证据。